【裁判字號】    98,上訴,295
【裁判日期】    980306
【裁判案由】    毒品危害防制條例
【裁判全文】
臺灣高等法院臺南分院刑事判決         98年度上訴字第295號
上  訴  人
即  被  告  甲○○
上列上訴人因毒品危害防制條例案件，不服臺灣台南地方法院九
十七年度訴字第二二二四號中華民國九十七年十二月卅一日第一
審判決（起訴案號：臺灣台南地方法院檢察署九十七年度毒偵字
第二二五五號），提起上訴，本院判決如下：
    主  文
上訴駁回。
    理  由
一、按刑事訴訟法第三百五十條、第三百六十一條、第三百六十
    二條、第三百六十七條規定，不服地方法院之第一審判決而
    上訴者，須提出上訴書狀，並應敘述具體理由，此為上訴必
    備之程式；如所提之書狀未敘述上訴理由，或僅曾以言詞陳
    述上訴理由者，均應於上訴期間屆滿後二十日內補提理由書
    於第一審法院。第一審法院經形式審查，認逾期未補提上訴
    理由者，應定期間先命補正；逾期未補正者，為上訴不合法
    律上之程式，應以裁定駁回。倘已提出上訴理由，但所提非
    屬具體理由者，則由第二審法院以上訴不合法律上之程式，
    判決駁回。而所謂具體理由，必係依據卷內既有訴訟資料或
    提出新事證，指摘或表明第一審判決有何採證、認事、用法
    或量刑等足以影響判決本旨之不當或違法，而構成應予撤銷
    之具體事由，始克當之（例如：依憑證據法則具體指出所採
    證據何以不具證據能力，或依憑卷證資料，明確指出所為證
    據證明力之判斷如何違背經驗、論理法則）；倘僅泛言原判
    決認定事實錯誤、違背法令、採証違法、判決不公、量刑失
    之過重或輕縱，而未依上揭意旨指出具體事由，或形式上雖
    已指出具體事由，然該事由縱使屬實，亦不足以認為原判決
    有何不當或違法者（例如：對不具有調查必要性之證據，法
    院未依聲請調查亦未說明理由，或援用證據不當，但除去該
    證據仍應為同一事實之認定），皆難謂係具體理由，而應認
    其上訴為不合法律上之程式（最高法院九十七年台上字第八
    九二號判決、九十七年台上字第三二六七號判決意旨及法院
    辦理刑事訴訟案件應行注意事項第一六二點參照）。
二、本件上訴意旨略以：上訴人即被告甲○○早在九十七年七月
    廿三日十六時十分即遭警查獲，因被告前於九十六年四月三
    日起即自費至行政院衛生署嘉南療養院服用美沙酮以戒除毒
    癮，故台南地方法院檢察署檢察官始以九十七年度毒偵字第
    一九三七號不起訴處分確定。故本件係於該次查獲二日後，
    又遭台南巿警察局持搜索票至家中搜索，應係同一次吸食行
    為，就此同一犯罪行為，被告已獲不起訴處分確定，自不可
    再予判處罪刑，原審應為不受理判決，竟誤為被告有罪判決
    ，是其判決自有違誤，懇請撤銷原判決，改諭知為不受理判
    決等語。
三、經查：
  (一)本件上訴人雖已敘述上訴理由，但其上訴理由，僅泛以本件
    係就同一犯罪行為重復判決，請求本院撤銷原判決改判不受
    理判決，惟原審判決已依據被告自白，就被告犯罪事實明白
    認定，並記載據以認定之證據名稱，且敘明審酌被告前因施
    用毒品案件，已經觀察、勒戒之治療程序及判處徒刑確定後
    執畢出監，竟仍不思悔改再施用，顯見其意志不堅，迄未記
    取教訓，不思戒除毒癮惡習，惟念及其施用毒品之犯行，在
    本質上乃屬戕害自己身心健康之行為，尚未有嚴重破壞社會
    秩序或侵害他人權益之情形，且先否認犯行後再行坦承犯行
    之犯罪後態度之情狀，並衡以被告於前之有期徒刑執行完畢
    後五年內故意再犯本件有期徒刑以上之罪，為累犯，應依刑
    法第四十七條第一項之規定加重其刑等情，量處有期徒刑九
    月，並無不當。且原審判決依據被告自白而認定被告係於「
    九十七年七月廿五日十五時三十分許，在台南縣永康巿大灣
    路麥當勞」施用第一級毒品海洛因一次（原審卷第十四頁、
    第十九頁），而前開台南地方法院檢察署檢察官九十七年度
    毒偵字第一九三七號不起訴處分書所認定之犯罪時間，係在
    「九十七年七月廿二日十五時許，在台南巿東區○○路206
    號遠東百貨公司機車停車場內」施用第一級毒品海洛因一次
    ，有上開不起訴處分書一份在卷可參（偵查卷第四頁至第五
    頁），二次施用毒品之行為就時間、地點而言顯然非相同，
    故被告上訴意旨顯然誤會。
  (二)至毒品危害防制條例第廿一條第一項、第二項規定，犯毒品
    危害防制條例第十條之罪者，於犯罪未發覺前，自動向行政
    院衛生署指定之醫療機構請求治療，醫療機構免將請求治療
    者送法院或檢察機關。依前項規定治療中經查獲之被告，應
    由檢察官為不起訴之處分，但以一次為限。準此，被告早於
    本件犯罪未被發覺前之九十六年四月三日起迄九十七年八月
    九日止，因施用海洛因成癮而在行政院衛生署指定辦理藥癮
    治療業務之醫療機構即行政院衛生署嘉南療養院（下稱嘉南
    療養院），定期服用美沙酮以戒除毒品，有嘉南療養院九十
    七年八月廿二日函及所附毒品減害計畫評估摘要表、臺灣臺
    南地方法院檢察署刑案資料查註紀錄表各一份可稽，足認被
    告於本件施用毒品犯罪經發覺前，即已接受指定之醫療機構
    加以治療，而於治療中為警查獲至明。惟被告於上開治療期
    間，前於九十七年七月廿二日十五時許，在台南市○區○○
    路20 6號遠東百貨公司機車停車場內，施用海洛因一次，經
    警查獲後移送檢察官偵查後，以符合上開法定情形而為不起
    訴處分等情，有該署檢察官九十七年度毒偵字第一九三七號
    不起訴處分書在卷可佐（偵查卷第四頁至第五頁），故被告
    於依前揭規定於犯罪未發覺前，自動向行政院衛生署指定之
    醫療機構請求治療，在治療中曾經被查獲，而由檢察官為不
    起訴處分一次。嗣而再犯本罪即再行施用毒品，自與上開僅
    限於「一次」之規定不符，無從再依據上開規定聲請為不起
    訴處分至明，併此敘明。
  (三)本件被告又未依據卷內既有訴訟資料或提出新事證，具體指
    摘或表明第一審判決有何認事採證不當或違法之事由，或其
    於原審之自白有何違反任意性之規定，而以上開理由指稱原
    判決不當，揆諸前開說明，其上訴理由，自難謂係具體理由
    。是上訴人即被告甲○○之上訴顯不合法律上之程式，爰依
    刑事訴訟法第三百六十七條前段之規定，駁回其上訴，並不
    經言詞辯論為之。
四、據上論斷，應依刑事訴訟法第三百六十七條前段、第三百七
    十二條，判決如主文。
中    華    民    國    98    年    3     月    6     日
                  刑事第六庭    審判長法  官    董武全
                                      法  官    杭起鶴
                                      法  官    沈揚仁
以上正本證明與原本無異。
如不服本判決應於收受送達後10日內向本院提出上訴書狀，其未
敘述上訴理由者，並得於提起上訴後10日內向本院補提理由書（
均須按他造當事人之人數附繕本）「切勿逕送上級法院」。
                                      書記官    廖文靜
中    華    民    國    98    年    3     月    9     日


司法院資訊處製作；財團法人民間司法改革基金會備份。
